【裁判字號】    90,上訴,731
【裁判日期】    891230
【裁判案由】    違反槍砲彈藥刀械管制條例
【裁判全文】
臺灣高等法院刑事判決                  九十年度上訴字第七三一號
    上  訴  人
    即  被  告  甲○○
    選任辯護人  邱創舜
右上訴人，因違反槍砲彈藥刀械管制條例案件，不服臺灣基隆地方法院，八十九年度
訴字第七七七號，中華民國八十九年十二月三十日第一審判決（起訴案號：臺灣基隆
地方法院檢察署八十九年度偵字第四四五九號）提起上訴，本院判決如左：
    主      文
上訴駁回。
    事      實
一、甲○○曾於民國（下同）八十年間，因妨害自由案件，經臺灣基隆地方法院判處
    有期徒刑一年四月確定，又於八十一年間，因詐欺案件，經台灣高等法院判處有
    期徒刑一年六月確定，兩案合併於八十三年八月七日執行完畢。甲○○於八十年
    十月間某日，未經許可擅以新台幣（下同）六千五百元之代價，在臺北縣板橋市
    ○○○路之南雅夜市內，向某姓名不詳之攤販商人購買可發射金屬，具有殺傷力
    之玩具空氣長槍一支、可供玩具空氣長槍發射動力使用之小型二氧化碳高壓鋼瓶
    二瓶及可供玩具空氣長槍發射使用之直徑六mm鋼珠七十五顆，並將之藏放在基隆
    市○○路九Ｏ巷十一號住處內，供打鳥使用，而未經許可無故持有可發射金屬具
    有殺傷力之玩具空氣長槍，另於八十九年八月間，在基隆市○○路上某玩具槍專
    賣店內，以一百八十元之代價，購買可供玩具空氣長槍發射動力使用之小型二氧
    化碳高壓鋼瓶六瓶備用。迄八十九年十月二十五日下午三時許，在其上開住處內
    ，為警持臺灣基隆地方法院檢察署檢察官所核發之搜索票當場查獲，並扣得上開
    玩具空氣長槍一支、小型二氧化碳高壓鋼瓶八瓶及直徑六mm鋼珠七十五顆，因而
    查悉上情。
二、案經基隆市警察局第三分局報請臺灣基隆地方法院檢察署檢察官偵查起訴。
    理      由
一、右揭事實，迭據被告甲○○於警訊、偵查及原審與本院審理中坦承不諱，且有玩
    具空氣長槍一支、小型二氧化碳高壓鋼瓶八瓶及直徑六mm鋼珠七十五顆扣案足資
    佐證。而扣案之玩具空氣長槍一支（槍枝管制編號：0000000000號）
    經送請內政部警政署刑事警察局以試射法鑑驗，認係玩具空氣長槍，以小型二氧
    化碳高壓鋼瓶內氣體為發射動力，機械性能良好，槍枝口徑六mm，可發射直徑六
    mm鋼珠，經實際試射，其單位面積動能達三十．八Ｏ焦耳＼平方公分，而依據日
    本科學警察研究所之研究結果，彈丸單位面積動能達每平方公分二十焦耳以上者
    ，則足以穿入人體皮肉層，有內政部警政署刑事警察局八十九年十月三十一日刑
    鑑字第一六七三五六號鑑驗通知書一份在卷可稽，扣案玩具空氣長槍發射之動能
    既已能穿透人體皮肉層，自具有殺傷力；另扣案之鋼瓶八瓶，均係小型二氧化碳
    高壓鋼瓶，鋼珠均係直徑六mm之鋼珠，可供上開玩具空氣長槍使用，亦據內政部
    警政署刑事警察局鑑驗在案，有上開鑑驗通知書在卷可稽，被告之自白核與積極
    證據相符，本件事證明確，被告犯行堪以認定。
二、被告上訴意旨，以依槍彈測試記錄表所載：發射速度係射三次之平均值，惟觀之
    整份鑑驗通知書並無三次發射速度各為若干之記錄，且扣案之彈丸截面積到底若
    干？亦尚闕如，則該鑑驗通知書上所謂單位面積動能三十點八十焦耳＼平方公分
    ，到底如何計算而得，並未能明確說明，以資驗證，該鑑驗通知書既有瑕疵，無
    可採為不利被告之論據。又刑法上之「持有」行為係狀態犯，其一持有，犯罪即
    已完成，其持有之繼續僅係違法狀態之繼續而已，本案被告雖曾犯有期徒刑之刑
    ，於八十三年八月七日執行完畢，縱認其於八十年十月間某日又持有空氣槍，其
    犯罪行為亦在前罪執行之前，與刑法累犯之規定尚有不符，原審以累犯論科亦有
    未當等語。查內政部警政署刑事警察局鑑驗通知書已明確認定送驗槍枝機械性能
    良好，經實際試射結果，其單位面積動能達三十．八０焦耳＼平方公分，已能穿
    透人體皮肉層，自具有殺傷力，雖槍彈測試記錄表未將三次試射記錄明列於測試
    記錄表內，但已明測試記錄係試射三次之平均值，已足為認定之依據，被告辯
    稱鑑驗通知書有瑕疵不足採為不利被告之認定，為本院所不採；再者，被告於八
    十年間十月某日持有具有殺傷力之玩具空氣長槍一枝，迄八十九年十月二十五日
    下午在其住處被警查獲，其持有之犯罪行為，仍無間斷的侵害一個社會法益，在
    時間上無一定的終點，為行為的終結，此與犯罪狀態之繼續，指犯罪雖已完畢，
    而犯罪所生之違法狀態仍繼續存在情形有別，因之被告另案犯罪判處徒刑，於八
    十三年八月七日執行完畢，被告持有槍枝之犯罪行為在八十三年八月八日以後，
    至八十八年八月七日以前，均屬前案有期徒刑執行完畢後，五年內再犯有期徒刑
    以上之罪，應論以累犯，並依法加重其刑，被告辯稱與刑法累犯之規定不符，亦
    非有理由。
三、按被告持有玩具空氣長槍（含小型二氧化碳高壓鋼瓶）之行為雖自八十年間起，
    惟其持續持有至現行槍砲彈藥刀械管制條例修正後，應適用現行之槍砲彈藥刀械
    管制條例論處。故核被告甲○○所為，係犯槍砲彈藥刀械管制條例第十一條第四
    項未經許可持有可發射金屬具有殺傷力之玩具空氣長槍罪。被告曾於八十年間，
    因妨害自由案件，經臺灣基隆地方法院判處有期徒刑一年四月確定，又於八十一
    年間，因詐欺案件，經台灣高等法院判處有期徒刑一年六月確定，兩案合併於八
    十三年八月七日執行完畢，有本院被告全國前案記錄表在卷可稽，其於前案有期
    徒刑執行完畢後，五年內再犯本件有期徒刑以上之罪，係累犯，應依法加重其刑
    。扣案可發射金屬具有殺傷力之玩具空氣長槍一支係違禁物，應依刑法第三十八
    條第一項第一款之規定宣告沒收；小型二氧化碳高壓鋼瓶八瓶、鋼珠七十五顆均
    係被告所有供犯罪所用之物，應依刑法第三十八條第一項第二款之規定宣告沒收
    。
四、原審以被告罪證明確，適用槍砲彈藥刀械管制條例第十一條第四項，刑法第十一
    條前段、第四十七條、第四十二條第二項、第三十八條第一項第一款、第二款，
    罰金罰鍰提高標準條例第二條，現行法規所定貨幣單位折算新臺幣條例第二條，
    審酌被告之素行，及自八十年間起即未經許可持有上開可發射金屬具有殺傷力之
    玩具空氣長槍暨配件（小型二氧化碳高壓鋼瓶、鋼珠）長達約九年之久，期間，
    內政部曾二度公告自首報繳槍砲事宜（第一次自八十五年十一月一日起至八十六
    年一月三十一日止，第二次自八十六年十一月二十六日起至八十七年二月二十五
    日止），被告竟未能即時主動報繳該支玩具空氣長槍而繼續持有之，雖其持有目
    的在於打鳥使用，惟已對不特定大眾之生命、身體安全構成威脅，犯罪情節非輕
    ，量刑不宜輕縱，並念其單純持有該支玩具空氣長槍並未持以另犯他罪，犯罪後
    復能坦承犯行不諱，態度良好等一切情狀，判處被告甲○○未經許可，持有可發
    射金屬具有殺傷力之槍枝，累犯，處有期徒刑壹年貳月，併科罰金新臺幣伍萬元
    ，並諭知易服勞役，折算標準。扣案之玩具空氣長槍壹支（槍枝管制編號000
    0000000號）、小型二氧化碳高壓鋼瓶捌瓶、鋼珠柒拾伍顆均沒收。經核
    認事用法，俱無違誤，量刑亦屬妥適，被告上訴已如前述難認有理由，應予駁回
    。
五、另槍砲彈藥刀械管制條例第十九條第一項固規定：「犯第七條、第八條、第十條
    、第十一條、第十二條第一項至第三項、第十三條第一項至第三項之罪，經判處
    有期徒刑者，應於刑之執行完畢或赦免後，令入勞動場所，強制工作，其期間為
    三年」。惟司法院大法官會議基於憲法第八條規定之精神，作成釋字第四七一號
    ，依其解釋意旨，對於犯槍砲彈藥刀械管制條例第十九條第一項所列舉之罪者，
    是否宣告保安處分及適用何法條宣告保安處分，應依個案情節、犯罪人之危險性
    及保安處分之目的，具體決定之。查被告持有前開玩具空氣長槍暨配件（小型二
    氧化碳高壓鋼瓶、鋼珠）對於社會雖具有危險性，然被告係為打鳥使用而持有之
    ，未曾供犯其他犯罪所用，犯罪之動機、行為甚為單純，尚難認其有恃槍逞暴、
    犯罪之傾向，或有犯罪之習慣、以犯罪為常業或因遊蕩、懶惰成習而犯罪之情形
    ，且經宣告有期徒刑一年二月，併科罰金五萬元，當已知所警惕，自無宣告保安
    處分予以預防矯治之必要，爰不予宣告被告應於刑之執行完畢或赦免後令入勞動
    處所強制工作。
據上論斷，應依刑事訴訟法第三百六十八條判決如主文。
本案經檢察官鄭龍照到庭執行職務。
中      華    民      國    九十      年      三      月    二十六    日
                              臺灣高等法院刑事第十庭
                                  審判長法  官  溫  耀  源
                                        法  官  林  銓  正
                                        法  官  黃  金  富
右正本證明與原本無異。
如不服本判決應於收受送達後十日內向本院提出上訴書狀，其未敘述上訴之理由者並
得於提起上訴後十日內向本院補提理由書（均須按他造當事人之人數附繕本）。
                                        書記官  江  采  廷
中      華      民      國    九十      年      三      月    二十八    日
槍砲彈藥刀械管制條例第十一條第四項
未經許可，持有、寄藏或意圖販賣而陳列第一項所列槍砲者，處一年以上七年以下有
期徒，併科新臺幣七百萬元以下罰金。


司法院資訊處製作；財團法人民間司法改革基金會備份。
